【裁判字號】    98,交抗,864
【裁判日期】    980828
【裁判案由】    聲明異議
【裁判全文】
臺灣高等法院臺中分院刑事裁定         98年度交抗字第864號
抗  告  人
即受處分人  甲○○
上列抗告人因違反道路交通管理處罰條例聲明異議案件，不服臺
灣臺中地方法院中華民國98年7月16日裁定（98年度交聲字第173
8號），提起抗告，本院裁定如下：
    主  文
抗告駁回。
    理  由
一、原裁定意旨略以：異議人即受處分人駕駛車牌號碼068-YS號
    營業用一般小客車，於98年2月26日22時30分許，在臺中市
    ○○路、中華路口處，因「計程車未考領執業登記證（營業
    燈亮）」之違規，為臺中市警察局第一分局大誠分駐所警員
    依違反道路交通管理處罰條例第36條第1項規定，以中市警
    交字第GE0000000號舉發違反道路交通管理事件通知單當場
    舉發。茲因受處分人於96年9月23日即因駕駛前開營業一般
    小客車，為臺中縣警察局豐原分局以中縣警交字第HC000000
    0號通知單舉發「未領取執業登記證」違規在案，受處分人
    並已於96年10月2日繳納罰鍰1500元結案，惟其遲不依規定
    辦理執業登記。原處分機關即於98年4月14日以中監豐字第
    0980005676號函通知受處分人其98年2月26日之違規事實，
    係違反道路交通管理處罰條例第36條第2項規定，並於98年5
    月4日以豐監稽違字第裁63-GE0000000號裁決書，裁處受處
    分人吊銷駕駛執照一年，一年內禁考等情，此為受處分人所
    不爭執，並有上開臺中縣警察局中縣警交字第HC0000000號
    及臺中市警察局中市警交字第GE0000000號舉發違反道路交
    通管理事件通知單、原處分機關上開裁決書，及原處分機關
    98年4月14日中監豐字第0980005676號函各一紙在卷可稽。
    而受處分人於96年9月23日業因同一違規事實，經依違反道
    路交通管理處罰條例第36條第1項規定，裁處罰鍰，其仍遲
    不依規定辦理執業登記，復於上開時地，再次違反規定（計
    程車未領有執業登記證），而為警當場查獲。雖原舉發機關
    誤依道路交通管理處罰條例第36條第1項舉發，然業經原處
    分機關以上開函文更正改依同條第2項裁處並通知受處分人
    ，而依上開規定，裁處受吊銷處分人駕駛執照，一年內禁考
    ，於法並無不合，受處分人之異議為無理由，應予駁回等語
    。
二、抗告意旨略以：監理站規定驗車時，開燈必須大小燈（營業
    燈）一起亮，驗車才會通過，當天是晚上，所以開燈。又兒
    子考到駕照，不知向誰租車，自己才幫他找比較便宜的車。
    另外朋友在做清潔劑生意，如果需要司機就會叫抗告人去，
    住家附近托兒所的司機休息時，也會找抗告人代班。之前沒
    有營業登記證被開單時，車行老闆說營業登記證有沒有換新
    ，警察抓得很嚴，不要再開車了，所以抗告人真的沒有營業
    ，也未載客，爰依法提起抗告等語。
三、按計程車駕駛人，未向警察機關辦理執業登記，領取執業登
    記證，即行執業者，處新臺幣1500元以上3600元以下罰鍰。
    計程車駕駛人，不依規定辦理執業登記，經依前項處罰仍不
    辦理者，吊銷其駕駛執照。汽車駕駛人，曾依本條例其他各
    條規定吊銷駕駛執照者，一年內不得考領駕駛執照，道路交
    通管理處罰條例第36條第1項、第2項、第67條第3項分別定
    有明文。
四、經查：
  (一)抗告人甲○○駕駛車牌號碼068-YS號營業用一般小客車，於
    98年2月26日22時30分許，在臺中市○○路、中華路口處，
    因「計程車未考領執業登記證（營業燈亮）」之違規，為臺
    中市警察局第一分局大誠分駐所警員依其有違反道路交通管
    理處罰條例第36條第1項規定之行為，當場開單舉發等情，
    有中市警交字第GE0000000號舉發違反道路交通管理事件通
    知單一份在卷可憑，是抗告人確有於前揭時、地無執業登記
    證而駕駛營業用一般小客車且營業燈亮起，經警開單舉發之
    事實，足堪認定。
  (二)依前開規定，計程車駕駛人，應向警察機關辦理執業登記，
    領取執業登記證，始得執業，其立法目的係為維護計程車之
    營業秩序，並保護乘客安全，屬執業執行自由之客觀要件限
    制，係維護公共利益之必要限制。而抗告人於98年2月26日
    因無執業登記證為警查獲時，該計程車之車頂燈即營業燈，
    大燈係亮燈狀態，且小燈亦亮起（表示空車之意），足使乘
    客知悉該計程車為空車可搭載客人，就客觀情狀而言，抗告
    人隨時可應乘客招車而從事載客營業，堪認抗告人係駕駛該
    計程車營業。抗告人抗辯依監理站驗車規定，開燈時必須大
    小燈（營業燈）一起亮，驗車才會通過云云，核與其在上開
    時、地駕駛計程車因未辦理執業登記而亮燈執業被查獲，並
    無任何理由正當之關連。抗告人又抗辯因其子考到駕照，其
    乃幫之找車云云，但本件係抗告人自己違規，與他人無涉。
    抗告人又以其無營業載客之行為云云為辯，然其為警察查獲
    當時，其計程車之營業燈在亮起中，客觀上足認係在營業中
    之狀態無誤。原處分機關以抗告人曾於96年9月23日因駕駛
    營業用小客車，為臺中縣警察局豐原分局以中縣警交字第HC
    0000000號通知單舉發「未領取執業登記證」違規在案，抗
    告人於96年10月2日繳納罰鍰1500元結案後，仍未辦理執業
    登記證，嗣於98年2月26日再次為臺中市警察局以中市警交
    字第GE0000000號通知單舉發其「計程車未領有執業登記證
    （營業燈亮）」之違規行為，而裁處吊銷抗告人之駕駛執照
    一年，一年內不得考領駕駛執照之處分，原審裁定駁回抗告
    人之聲明異議，經核並無不合，抗告人仍執前詞抗辯，為無
    理由，應予駁回。
五、據上論結，應依道路交通案件處理辦法第26條，刑事訴訟法
    第412條，裁定如主文。
中    華    民    國    98    年    8     月    28    日
            刑事第十庭    審判長法  官  林  照  明
                                法  官  郭  瑞  祥
                                法  官  林  欽  章
以上正本證明與原本無異。
不得再抗告。
                                書記官  卓  佳  儀
中    華    民    國    98    年    8     月    28    日


司法院資訊處製作；財團法人民間司法改革基金會備份。
